---
title: "MUY660-project"
author: "R_we_cool"
date: "2025"
format: html
number-sections: true
---

## Genel Bakış ve Kapsamı

## Veri Hakkında Genel Bilgiler

```{r setup, include=FALSE}
knitr::opts_chunk$set(echo = TRUE)
```

## 

```{r}
library(ggplot2)
library(GGally)
library(stringr)
library(dplyr)
library(car)
library(scales)
getwd()
data_new <- read.csv("laptops.csv")
head(data_new)
```

```{r}

sum(is.na(data_new)) # we can see the NA values are added 
sum(duplicated(data_new)) # no duplicated 
dim(data_new)
```

```{r}
str(data_new)
```

```{r}
# Calculate descriptive statistics
descriptive_stats <- data_new %>%
  summarise(across(where(is.numeric), list(
    mean = ~mean(.x, na.rm = TRUE),
    sd = ~sd(.x, na.rm = TRUE)
  )))


print(descriptive_stats)
```

## Ön İşleme

```{r}

# Convert relevant columns to factors
data_new$brand <- as.factor(data_new$brand)
data_new$Model <- as.factor(data_new$Model)
data_new$processor_brand <- as.factor(data_new$processor_brand)
data_new$processor_tier <- as.factor(data_new$processor_tier)
data_new$primary_storage_type <- as.factor(data_new$primary_storage_type)
data_new$secondary_storage_type <- as.factor(data_new$secondary_storage_type)
data_new$gpu_brand <- as.factor(data_new$gpu_brand)
data_new$gpu_type <- as.factor(data_new$gpu_type)
data_new$OS <- as.factor(data_new$OS)
data_new$is_touch_screen <- as.factor(data_new$is_touch_screen)
data_new$year_of_warranty <- as.factor(data_new$year_of_warranty)
data_new$ram_memory <- as.factor(data_new$ram_memory)
data_new$num_cores <- as.factor(data_new$num_cores)

# Convert relevant columns to numeric
data_new$Price <- as.numeric(data_new$Price/83)
data_new$Rating <- as.numeric(data_new$Rating)
data_new$num_threads <- as.numeric(data_new$num_threads)
data_new$primary_storage_capacity <- as.numeric(data_new$primary_storage_capacity)
data_new$secondary_storage_capacity <- as.numeric(data_new$secondary_storage_capacity)
data_new$display_size <- as.numeric(data_new$display_size)
data_new$resolution_width <- as.numeric(data_new$resolution_width)
data_new$resolution_height <- as.numeric(data_new$resolution_height)

```

İşlemci seviyeleri arasında dikkat çekici sıklık farkları var mı?

```{r}
library(ggplot2)
f=table(data_new$processor_tier)
f_data=data.frame(f) 
ggplot(f_data,aes(x=reorder(Var1,Freq),y=Freq,fill=Var1))+geom_bar(stat="identity")+
  labs(title="İşlemci Alt Modeline Gore Bar Plot Çizimi",y="Frekans",x="İşlemci Alt Modeli")
```

Çubuk grafik incelendiğinde, işlemci seviyeleri arasında en yaygın olanın Core i5 olduğu görülmektedir. Teorik olarak, çoğu müşterinin Core i5 performansından memnun olduğu söylenebilir.

Laptop Puanlarının Histogramı

```{r}
ggplot(data_new, aes(x=Rating)) + geom_histogram(binwidth=5, fill='green3', color='black') + theme_minimal() + ggtitle('Laptop Ratinglerinin Histogramı
')+ scale_x_continuous(breaks = seq(min(data_new$Rating), max(data_new$Rating), by = 5))  # Tick aralıklarını belirler


```

GPU markasının (örneğin NVIDIA, AMD) laptop puanlarına etkisi nedir?

```{r}
summary_table_rating <- data_new %>%
  group_by(gpu_brand) %>%
  summarise(average_rating = mean(Rating, na.rm = TRUE))

ggplot(summary_table_rating, aes(x=gpu_brand, y=average_rating, fill=gpu_brand)) +
  geom_bar(stat='identity') +
  ggtitle('GPU Markasına Gore Ratingler') +
  xlab('GPU Markası') +
  ylab('Ortalama Rating') +
  theme_minimal() +
  theme(axis.text.x = element_text(angle = 45, hjust = 1))
```

GPU markasının laptop fiyatlarına etkisi nedir?

```{r}
summary_table_price <- data_new %>%
  group_by(gpu_brand) %>%
  summarise(average_price = mean(Price, na.rm = TRUE))

ggplot(summary_table_price, aes(x=gpu_brand, y=average_price, fill=gpu_brand)) +
  geom_bar(stat='identity') +
  ggtitle('GPU Markasına Gore Fiyatlar') +
  xlab('GPU Markası') +
  ylab('Ortalama Fiyat ($)') +
  theme_minimal() +
  theme(axis.text.x = element_text(angle = 45, hjust = 1))
```

Laptop fiyatları, işlemci markası ve GPU türüne göre nasıl değişmektedir?

```{r}
ggplot(data_new, aes(x = processor_brand, y = Price, color = gpu_type)) +
  geom_point(alpha = 0.6) +
  labs(title = ' GPU Tipine Gore Fiyat ve İşlemci Markası İlişkisi', x = 'İşlemci Markası', y = 'Fiyat') +
  theme_minimal() +
  scale_y_continuous(labels = scales::dollar_format(prefix = '$ '))
```

İşlemci markası ile fiyat arasındaki ilişkiyi GPU türüne göre renklendirilmiş olarak gösteren grafik

Laptop puanları, işlemci markası ve GPU türüne göre nasıl değişmektedir?

```{r}
ggplot(data_new, aes(x = processor_brand, y = Rating, color = gpu_type)) +
  geom_point(alpha = 0.6) +
  labs(title = ' GPU Tipine Gore Rating ve İşlemci Markası İlişkisi', x = 'İşlemci Markası', y = 'Rating') +
  theme_minimal() +
  scale_y_continuous(labels = scales::dollar_format(prefix = ''))

```

Çekirdek sayısı ile laptop puanları arasında, işlemci markasına göre bir ilişki var mı?

```{r}
ggplot(data_new, aes(x = num_cores, y = Rating, color = processor_brand)) +
  geom_point() +
  labs(title = "Çekirdek Sayısı vs. Rating",
       x = "Çekirdek Sayısı",
       y = "Rating") +
  theme_minimal()

```

Çekirdek sayısı ile puanlar arasında doğrusal bir ilişki olduğu söylenebilir.

Fiyat ile puanlama arasında bir korelasyon var mı?

```{r}
cor(data_new$Price, data_new$Rating, use='complete.obs')

ggplot(data_new, aes(x = Price, y = Rating)) +
  geom_point() +
  geom_smooth(method = 'lm', col = 'blue') +
  ggtitle('Fiyat ve Rating Arasındaki İlişki (Scatter Plot)') +
  xlab('Fiyat') +
  ylab('Rating') +
  scale_x_continuous(breaks = seq(0, 6000, by = 500),
                     labels = comma)

```

Gözlemlendiği üzere, iki değişken arasında yaklaşık 0.661 korelasyon katsayısı ile orta düzeyde pozitif bir ilişki vardır.

Puanlar, farklı birincil depolama türleri ve kapasitelerine göre nasıl değişmektedir?

```{r}
ggplot(data_new, aes(x=primary_storage_capacity, y=Rating, fill=primary_storage_type)) +
  geom_boxplot() +
  ggtitle('Ratinge Gore Birincil Depolama Turleri ve Kapasiteler') +
  xlab('Birincil Depolama Kapasitesi') +
  ylab('Rating') +
  theme(axis.text.x = element_text(angle = 45, hjust = 1))
```

Kutu grafiği, özellikle daha yüksek kapasiteli SSD'lerin, HDD'lere kıyasla daha yüksek ve tutarlı puanlarla kullanıcılar tarafından açıkça tercih edildiğini göstermektedir.

Puanlar, işlemci markası, GPU markası ve RAM bellek kombinasyonlarına göre nasıl değişiyor?

```{r}
library(dplyr)
summary_table <- data_new %>%
  group_by(processor_brand, gpu_brand, ram_memory) %>%
  summarise(average_rating = mean(Rating, na.rm = TRUE))
ggplot(summary_table, aes(x=ram_memory, y=interaction(processor_brand, gpu_brand), fill=average_rating)) +
  geom_tile() +
  scale_fill_gradient(low='blue', high='red') +
  ggtitle('İşlemci Markası, GPU Markası ve Ram Kapasitesine Gore Isı Haritası Çizimi') +
  xlab('RAM Kapasitesi (GB)') +
  ylab('İşlemci Markası ve GPU Markası') +
  theme(axis.text.x = element_text(angle = 45, hjust = 1))
```

Daha yüksek RAM kapasitelerine ve AMD ya da Intel işlemcilerle NVIDIA GPU kombinasyonlarına sahip laptoplar, genellikle daha yüksek puanlar almaktadır.

Farklı laptop markaları (örneğin Dell, HP, Lenovo) ortalama puanı nasıl etkiliyor? Hipotez: Apple gibi bazı markalar, diğerlerine kıyasla daha yüksek ortalama puanlara sahiptir.

```{r}
summary_table_rating <- data_new %>%
  group_by(brand) %>%
  summarise(average_rating = mean(Rating, na.rm = TRUE))

ggplot(summary_table_rating, aes(x=brand, y=average_rating, fill=brand)) +
  geom_bar(stat='identity') +
  ggtitle('Laptop Markasına Gore Ortalama Rating') +
  xlab('Laptop Markası') +
  ylab('Ortalama Rating') +
  theme_minimal() +
  theme(axis.text.x = element_text(angle = 45, hjust = 1))
```

```{r}
summary_table_rating <- data_new %>%
  group_by(brand) %>%
  summarise(average_rating = mean(Rating, na.rm = TRUE)) %>%
  arrange(desc(average_rating))  # sıralama

summary_table_rating$brand <- factor(summary_table_rating$brand, levels = summary_table_rating$brand)

summary_table_rating <- summary_table_rating %>%
  mutate(highlight = ifelse(brand == "apple", "apple", "Diger"))  # imleç sütunu ekle

ggplot(summary_table_rating, aes(x = brand, y = average_rating, fill = highlight)) +
  geom_bar(stat = 'identity') +
  scale_fill_manual(values = c("apple" = "red", "Diger" = "gray")) +
  ggtitle('Laptop Markasına Göre Ortalama Rating (Apple Vurgulu)') +
  xlab('Laptop Markası') +
  ylab('Ortalama Rating') +
  theme_minimal() +
  theme(axis.text.x = element_text(angle = 45, hjust = 1),
        legend.title = element_blank())

```

Bir laptopun markası ortalama puanı önemli ölçüde etkiler. Rating açısından değerlendirildiğinde LG ve MSI en yüksek ortalama ratinge sahipken jio ve primebook markaları en düşük ortalama ratinge sahiptir. Apple marka laptoplar ise fiyat açısından pahalı olmasına rağmen rating olarak bu sıralamanın ortalarında kalmaktadır. Paramızı boşa harcamayıp daha fiyat performans laptoplar alalım.
