---
title: "MUY660-project"
author: "R_we_cool"
date: "2025"
format: html
number-sections: true
---

## Genel Bakış ve Kapsamı

## Veri Hakkında Genel Bilgiler

## Ön İşleme

## 

```{r}

```

```{r setup, include=FALSE}
knitr::opts_chunk$set(echo = TRUE)
```

## 

```{r}
library(ggplot2)
library(GGally)
library(stringr)
library(dplyr)
library(car)
getwd()
data <- read.csv("laptops.csv")
head(data)
```

```{r}

library(missForest)
data_new =data
sum(is.na(data_new)) # we can see the NA values are added 

```

```{r}
str(data_new)
```

```{r}
summary(data_new)
```

```{r}
sum(is.na(data_new))
sum(duplicated(data_new)) # no duplicated 
dim(data_new)
```

```{r}
# Calculate descriptive statistics
descriptive_stats <- data_new %>%
  summarise(across(where(is.numeric), list(
    mean = ~mean(.x, na.rm = TRUE),
    sd = ~sd(.x, na.rm = TRUE)
  )))


print(descriptive_stats)
```

```{r}
# Convert relevant columns to factors
data_new$brand <- as.factor(data_new$brand)
data_new$Model <- as.factor(data_new$Model)
data_new$processor_brand <- as.factor(data_new$processor_brand)
data_new$processor_tier <- as.factor(data_new$processor_tier)
data_new$primary_storage_type <- as.factor(data_new$primary_storage_type)
data_new$secondary_storage_type <- as.factor(data_new$secondary_storage_type)
data_new$gpu_brand <- as.factor(data_new$gpu_brand)
data_new$gpu_type <- as.factor(data_new$gpu_type)
data_new$OS <- as.factor(data_new$OS)
data_new$is_touch_screen <- as.factor(data_new$is_touch_screen)
data_new$year_of_warranty <- as.factor(data_new$year_of_warranty)
data_new$ram_memory <- as.factor(data_new$ram_memory)
data_new$num_cores <- as.factor(data_new$num_cores)

# Convert relevant columns to numeric
data_new$Price <- as.numeric(data_new$Price)
data_new$Rating <- as.numeric(data_new$Rating)
data_new$num_threads <- as.numeric(data_new$num_threads)
data_new$primary_storage_capacity <- as.numeric(data_new$primary_storage_capacity)
data_new$secondary_storage_capacity <- as.numeric(data_new$secondary_storage_capacity)
data_new$display_size <- as.numeric(data_new$display_size)
data_new$resolution_width <- as.numeric(data_new$resolution_width)
data_new$resolution_height <- as.numeric(data_new$resolution_height)

# View the structure of the cleaned data frame
str(data_new)
summary(data_new)
```

İşlemci seviyeleri arasında dikkat çekici sıklık farkları var mı?

```{r}
library(ggplot2)
f=table(data$processor_tier)
f_data=data.frame(f) 
ggplot(f_data,aes(x=reorder(Var1,Freq),y=Freq,fill=Var1))+geom_bar(stat="identity")+
  labs(title="Bar Plot of Processor Brands",y="Frequencies",x="Levels")
```

Çubuk grafik incelendiğinde, işlemci seviyeleri arasında en yaygın olanın Core i5 olduğu görülmektedir. Teorik olarak, çoğu müşterinin Core i5 performansından memnun olduğu söylenebilir.

Laptop Puanlarının Histogramı

```{r}
ggplot(data_new, aes(x=Rating)) + geom_histogram(binwidth=5, fill='green3', color='black') + theme_minimal() + ggtitle('Histogram of Laptop Ratings')

```

GPU markasının (örneğin NVIDIA, AMD) laptop puanlarına etkisi nedir?

```{r}
summary_table_rating <- data_new %>%
  group_by(gpu_brand) %>%
  summarise(average_rating = mean(Rating, na.rm = TRUE))

ggplot(summary_table_rating, aes(x=gpu_brand, y=average_rating, fill=gpu_brand)) +
  geom_bar(stat='identity') +
  ggtitle('Average Ratings by GPU Brand') +
  xlab('GPU Brand') +
  ylab('Average Rating') +
  theme_minimal() +
  theme(axis.text.x = element_text(angle = 45, hjust = 1))
```

GPU markasının laptop fiyatlarına etkisi nedir?

```{r}
summary_table_price <- data_new %>%
  group_by(gpu_brand) %>%
  summarise(average_price = mean(Price, na.rm = TRUE))

ggplot(summary_table_price, aes(x=gpu_brand, y=average_price, fill=gpu_brand)) +
  geom_bar(stat='identity') +
  ggtitle('Average Prices by GPU Brand') +
  xlab('GPU Brand') +
  ylab('Average Price ($)') +
  theme_minimal() +
  theme(axis.text.x = element_text(angle = 45, hjust = 1))
```

Laptop fiyatları, işlemci markası ve GPU türüne göre nasıl değişmektedir?

```{r}
ggplot(data_new, aes(x = processor_brand, y = Price, color = gpu_type)) +
  geom_point(alpha = 0.6) +
  labs(title = 'Price vs Processor Brand by GPU Type', x = 'Processor Brand', y = 'Price') +
  theme_minimal() +
  scale_y_continuous(labels = scales::dollar_format(prefix = '$'))
```

İşlemci markası ile fiyat arasındaki ilişkiyi GPU türüne göre renklendirilmiş olarak gösteren grafik

Laptop puanları, işlemci markası ve GPU türüne göre nasıl değişmektedir?

```{r}
ggplot(data_new, aes(x = processor_brand, y = Rating, color = gpu_type)) +
  geom_point(alpha = 0.6) +
  labs(title = 'Rating vs Processor Brand by GPU Type', x = 'Processor Brand', y = 'Rating') +
  theme_minimal() +
  scale_y_continuous(labels = scales::dollar_format(prefix = ''))

```

Çekirdek sayısı ile laptop puanları arasında, işlemci markasına göre bir ilişki var mı?

```{r}
ggplot(data_new, aes(x = num_cores, y = Rating, color = processor_brand)) +
  geom_point() +
  labs(title = "Number of Cores vs. Rating",
       x = "Number of Cores",
       y = "Rating") +
  theme_minimal()

```

Çekirdek sayısı ile puanlar arasında doğrusal bir ilişki olduğu söylenebilir.

Fiyat ile puanlama arasında bir korelasyon var mı?

```{r}
cor(data_new$Price, data_new$Rating, use='complete.obs')
ggplot(data_new, aes(x=Price, y=Rating)) +
  geom_point() +
  geom_smooth(method='lm', col='blue') +
  ggtitle('Scatter Plot of Price vs Rating') +
  xlab('Price') +
  ylab('Rating')
```

Gözlemlendiği üzere, iki değişken arasında yaklaşık 0.661 korelasyon katsayısı ile orta düzeyde pozitif bir ilişki vardır.

Puanlar, farklı birincil depolama türleri ve kapasitelerine göre nasıl değişmektedir?

```{r}
ggplot(data_new, aes(x=primary_storage_capacity, y=Rating, fill=primary_storage_type)) +
  geom_boxplot() +
  ggtitle('Ratings by Primary Storage Type and Capacity') +
  xlab('Primary Storage Capacity') +
  ylab('Rating') +
  theme(axis.text.x = element_text(angle = 45, hjust = 1))
```

Kutu grafiği, özellikle daha yüksek kapasiteli SSD'lerin, HDD'lere kıyasla daha yüksek ve tutarlı puanlarla kullanıcılar tarafından açıkça tercih edildiğini göstermektedir.

Puanlar, işlemci markası, GPU markası ve RAM bellek kombinasyonlarına göre nasıl değişiyor?

```{r}
library(dplyr)
summary_table <- data_new %>%
  group_by(processor_brand, gpu_brand, ram_memory) %>%
  summarise(average_rating = mean(Rating, na.rm = TRUE))
ggplot(summary_table, aes(x=ram_memory, y=interaction(processor_brand, gpu_brand), fill=average_rating)) +
  geom_tile() +
  scale_fill_gradient(low='blue', high='red') +
  ggtitle('Heatmap of Ratings by Processor Brand, GPU Brand, and RAM Memory') +
  xlab('RAM Memory (GB)') +
  ylab('Processor Brand and GPU Brand') +
  theme(axis.text.x = element_text(angle = 45, hjust = 1))
```

Daha yüksek RAM kapasitelerine ve AMD ya da Intel işlemcilerle NVIDIA GPU kombinasyonlarına sahip laptoplar, genellikle daha yüksek puanlar almaktadır.

Farklı laptop markaları (örneğin Dell, HP, Lenovo) ortalama puanı nasıl etkiliyor? Hipotez: Apple gibi bazı markalar, diğerlerine kıyasla daha yüksek ortalama puanlara sahiptir.

```{r}
summary_table_rating <- data_new %>%
  group_by(brand) %>%
  summarise(average_rating = mean(Rating, na.rm = TRUE))

ggplot(summary_table_rating, aes(x=brand, y=average_rating, fill=brand)) +
  geom_bar(stat='identity') +
  ggtitle('Average Ratings by Laptop Brand') +
  xlab('Laptop Brand') +
  ylab('Average Rating') +
  theme_minimal() +
  theme(axis.text.x = element_text(angle = 45, hjust = 1))
```

Bir laptopun markası ortalama puanı önemli ölçüde etkiler. Asus ve Acer müşteri memnuniyetinde öne çıkarken, Axl ve Avita geride kalmaktadır.
