# Çalışma 1
# A
# Veri Bilimi ve Endüstri Mühendisliği Üzerine Sohbetler: Cem Vardar-Erdi Daşdemir

Endüstri mühendisliği, Karmaşık organizasyon ya da işletmelerdeki problemlere yoğunlaşan bir mühendislik dalıdır. Kompleks sistemler ile uğraşırken basit çözümler kompleks çözümlere tercih edilir, kompleks çözümler gerektiğinde bile basit başlamak gereklidir.
Veri Bilimi Endüstri mühendisliği mezunu kişiler tarafından son yıllarda popüler olarak tercih edilen bir alandır. Veri Bilimi alanında yapılan çalışma alanları temel olarak 5 başlık altında toplanabilir;
•	Genelci (Generalist) Veri Bilimciliği
•	Tahminsel Modelleme Veri Bilimciliği
•	Makine Öğrenmesi Veri Bilimciliği
•	Yöneylem Araştırması Veri Bilimciliği
•	Veri Bilimi Mühendislği/Yazılımcısı
Günümüzde teknolojinin yaygın kullanımı ile beraber çok fazla veri (data) bulunduğundan bu alandaki iş kolları artmıştır. Veri bilimi yöntemleri bir araç olarak düşünülmelidir ve bir endüstri mühendisi bu aracı iyi kullanabilir. Veri bilimi alanında çalışan kişilerde (veri bilimciler) aranan soft skills (yumuşak yetenekler) ve technical skills (teknik yetenekler) vardır.
Yumuşak yetenekler: Analitik düşünme, problem çözme becerileri, merak ve anlama isteği şeklinde 3 gruba ayrılır.
Analitik düşünme özelliğine sahip kişilerde;
•	4 işlem, temel olasılık ve istatistik
•	Grafik okuyabilme,
•	Veriye dayanarak problem tanımlayabilme, sonuç çıkarma
Problem çözme becerilerine sahip kişilerde;
•	Problemleri küçük ve idare edilebilir parçalara bölme,
•	Analiz detayını iyi seçebilme. Gerektiğinde en derin detay inme, gerektiğinde detayları soyutlayarak üst katmanlarda kalma,
Merak ve Anlama isteği olan kişilerde;
•	Veri ile bulmaca çözer gibi değişik boyutlara bakma,
•	Veriler arasında bağlantılar kurarak sebep sonuç ilişkileri üzerine hipotezler kurma ve bunları test etme,
yetkinlikleri bulunmalıdır.
Soft skills yetenekleri her zaman geçerliliği koruyacak yetenekler arasında bulunur ve bu alanda kişiler kendileri küçük yaşlardan itibaren geliştirerek, yönetim alanında daha erken yaşlarda çalışma şansı yakalayabilirler.

Teknik yetenekler: Temel bilgiler, Veri toplama ve işleme yetenekleri, Görselleştirme, Modelleme şeklinde 4 gruba ayrılır.
Temel bilgilere sahip kişilerde;
•	Temel olasılık ve istatistik 
•	Programlama
Veri toplama ve işleme yeteneklerine sahip kişilerde;
•	Veri tabanları ve SQL
•	Python Pandas ile veri işleme (ya da R gibi başka programlama dillerinde)
•	Programlama ile algoritmik veri çıkarma, işleme, dönüştürme,
Görselleştirme yeteneğine sahip kişilerde;
•	Tableau, PowerBI, Python ya da R görselleştirmeleri,
•	Excel (pivot tablolama, vlookup, grafikler)
Modelleme yeteneğine sahip kişilerde;
•	İstatistik modelleri. Doğrusal regrasyon. Lojistik regrasyon,
•	Random forests, tree base decision making
•	Machine learning: neural nets etc.
yetkinlikleri bulunmalıdır.
Bu yetkinliklere sahip olmak, teknolojinin gelişmesi ile beraber mezun olunan okul ve alınan eğitim (yüksek lisans, doktora)’den bağımsız olarak kişinin kendini geliştirmesi ile daha fazla ilişkilidir. Bu yüzden günümüzde şirketler mezun olunan okuldan çok kişilerin yetkinliklere bakmaktadır.

# B
# mtcars veri setini yukleyelim
```{r}
library(dslabs)  
library(knitr)  
data(mtcars)  

my_summary_stats <- function(vector) 
{
  mean = mean(vector, na.rm = TRUE)
  median = median(vector, na.rm = TRUE)
  sd = sd(vector, na.rm = TRUE)
  min = min(vector, na.rm = TRUE)
  max = max(vector, na.rm = TRUE)
  
  returnList <- list(mean, median, sd, min, max)
  return(returnList)
}
```



# Sayisal sütunlar üzerinde döngü ile işlem yapılması
```{r}
for (column_name in colnames(mtcars)) {
  if (is.numeric(mtcars[[column_name]])) {
   listem <- my_summary_stats(mtcars[[column_name]])
   cat("Ozet İstatistikler -", column_name, ":\n")
   print(listem)
  }
}
```



# sayısal sütunlar için apply kullanımı
```{r}
apply(mtcars, 2, mean)
apply(mtcars, 2, median)
apply(mtcars, 2, sd)
apply(mtcars, 2, min)
apply(mtcars, 2, max)
```



# C
# dslabs veri setini yukleyelim

```{r}
#install.packages("dslabs")
library(dslabs)
data(na_example)
sum(is.na(na_example))

na_example[is.na(na_example)] <- 2025
cleaned_data <- na_example 
print(cleaned_data)
```

